臺灣高等法院臺中分院刑事判決　　　　99年度上訴字第2203號
上　訴　人　臺灣臺中地方法院檢察署檢察官
上　訴　人
即　被　告　黃國冠
選任辯護人　呂勝賢律師
上列上訴人因妨害性自主罪案件，不服臺灣臺中地方法院99年度
訴字第2628號中華民國99年10月5日第一審判決（起訴案號：臺
灣臺中地方法院檢察署99年度偵字第14880號），提起上訴，本
院判決如下：
    主  文
原判決撤銷。
黃國冠與十四歲以上未滿十六歲之女子為性交，處有期徒刑捌月
；又與十四歲以上未滿十六歲之女子為性交，處有期徒刑捌月；
應執行有期徒刑壹年肆月。
    事  實
一、黃國冠於民國98年夏天，認識14歲以上未滿16歲之Ａ女（姓
    名年籍詳卷，卷內代號0000-0000號），進而交往成為男女
    朋友。黃國冠明知Ａ女未滿16歲，竟各基於對於未滿16歲女
    子為性交之犯意，在未違反Ａ女之意願下，分別於：(一)99年
    1月20日14時許，在被告黃國冠位於臺中市○○區○○路212
    號6樓之租屋處；(二)同年5月14日16時許，在臺中市○區○○
    路3段96之5號之沃夫汽車旅館202號房；均以其性器官插入
    Ａ女性器官之方式，對Ａ女為性交行為。嗣因Ａ女自該日起
    離家未歸，於同年5月20日，Ａ女之母甲女（姓名年籍詳卷
    ）在臺中市霧峰區○○○街22之3號4樓之3，尋獲Ａ女，報
    警處理而查獲。
二、案經甲女訴由臺中市警察局移送臺灣臺中地方法院檢察署檢
    察官偵查起訴。
    理  由
一、按被告以外之人於審判外之言詞或書面陳述，除法律有規定
    者外，不得作為證據，為刑事訴訟法第159條第1項所明定。
    查證人即被害人Ａ女及證人即Ａ女之母甲女各於警詢所為之
    陳述，屬傳聞證據，核無法定傳聞法則之例外情形，自應認
    無證據能力。
二、又被告以外之人於審判外之陳述，雖不符前四條之規定，而
    經當事人於審判程序同意作為證據，法院審酌該言詞陳述或
    書面陳述作成時之情況，認為適當者，亦得為證據；當事人
    、代理人或辯護人於法院調查證據時，知有第159條第1項不
    得為證據之情形，而未於言詞辯論終結前聲明異議者，視為
    有前項之同意，刑事訴訟法第159條之5定有明文。本判決以
    下所引用其餘被告以外之人於審判外之言詞或書面陳述（如
    證人洪曉菁之警詢供述、受理疑似性侵害事件驗傷診斷書等
    ），檢察官、被告及其辯護人迄至本院言詞辯論終結前，就
    此等證據資料之證據能力均未聲明異議，自應視為同意該等
    證據資料得作為本案之證據，本院審酌各該證據之作成，並
    無違法或不當之情形，認以之為本案之證據為適當，故此部
    分證據資料應認有證據能力。
三、訊據上訴人即被告黃國冠於本院審理中矢口否認有上揭妨害
    性自主犯行，辯稱伊與Ａ女在其租屋處只有看電視、玩電腦
    聊天而已；在汽車旅館是因為Ａ女說怕被親友看到，所以要
    到隱密場所說話，伊確不知Ａ女係未滿16歲之未成年人云云
    。然查，
  (一)被告於警詢供稱：「我第一次與0000-0000（即Ａ女）發生
    性行為是在99年1月20日下午在我租屋處（臺中市○○區○
    ○路212號6樓）」、「最後1次是在99年5月14日下午在沃夫
    汽車旅館發生性行為，那天她（指Ａ女）在學校比較早下課
    ，然後我們相約在台中火車站，我騎機車載她一起去汽車旅
    館，我們各自脫各自的衣服，然後很自然的發生性行為」、
    「（你是否得知被害人0000-0000的實際年齡?於何時得知?
    ）他是83年次的，今年15歲，再過2個月她就16歲。我是在
    她98年暑假她進入公司我就知道她的年紀了」等語（見警卷
    第5、6頁），嗣於偵訊供稱：「（你們第一次發生性行為是
    99年1月20日在租屋處?）是，我租屋的地方」、「（如何認
    識?）去年夏天在飲料店工作的地方認識的」、「（最後一
    次發生性行為?）99年5月14日在沃夫汽車旅館」、「（所謂
    性行為都是你的陰莖有插入被害人的陰道?）是」、「（發
    生第一次之前你已經知道被害人未滿16歲?）是」等語（見
    偵查卷第7、8頁），於原審準備程序供稱：「（對檢察官起
    訴事實有何意見?是否認罪?）我承認犯罪」（見原審卷第10
    頁背面），於原審審理時供稱：「（對檢察官起訴你於99
    年1月20日14時許，在黃國冠位於臺中市○○區○○路212號
    6樓之租屋處；同年5月14日16時許，在臺中市○區○○路3
    段96之5號之沃夫汽車旅館202號房，以其陰莖插入Ａ女性器
    之方式，對Ａ女為性交行為之犯罪事實有何意見?）沒有意
    見」等語（見原審卷第15頁背面），是被告就上開犯罪事實
    ，迭於警詢、偵訊及原審審理中坦承不諱。被告及辯護人均
    辯稱被告自白係因Ａ女在即時通及電子郵件裡要求被告要如
    此說云云。惟查，檢察官於偵訊被告之初，即先問被告其警
    詢筆錄是否親自簽名?並提示警詢筆錄，被告即答以：是，
    看過才簽名，警察沒有亂記，也沒有打伊、罵伊，有按照伊
    的意思記載，警詢所述均實在等語（見偵查卷第7頁），足
    見被告於警詢之供述具有任意性，再核被告於偵訊及原審所
    供述犯罪情節均與警詢所述相符，亦無證據顯示被告於偵訊
    及原審供述時有受何威脅、利誘或其他不正方法而為之，可
    知其於偵訊、原審中之自白亦具有任意性。再者，被告係高
    中肄業，現就讀亞洲大學，在飲料店工作三、四年，業據被
    告供述在卷（本院卷第53頁），被告顯然擁有相當學歷及社
    會經歷之人，其當知坦承本案犯行即應負擔相當刑責，而有
    身陷牢災之虞，則其豈有甘冒此危險，因被害人之要求而任
    意坦承犯行之理?況遍查被告及辯護人所提出之被告與被害
    人Ａ女間往來之電子郵件內容（見本院卷第27-39頁、第55
    、56頁），均係被告與被害人Ａ女談心之事，並無任何Ａ女
    對被告施壓要求其坦承本案犯行之情，自難認被告係因Ａ女
    之要求而為坦承犯行之供述。被告及其辯護人所辯顯非事實
    ，並不可採。被告及其辯護人聲請本院向香港商雅虎資訊股
    份有限公司台灣分公司函調被告與被害人Ａ女之電子郵件信
    箱自99年5月1日起至同年6月30日止渠等二人往來收發之郵
    件，以證明被告之自白係出於被害人Ａ女於案發後，一再以
    電子郵件再三要求被告依其指述為自白等情，基於上述理由
    ，本院核無必要。
  (二)證人即被害人Ａ女於本院審理中證稱：「（九十九年五月十
    四日下午三點多是否有跟被告一起到沃夫汽車旅館202號房?
    ）有」、「（為何去那邊?）他跟我有發生性關係」、「（
    到汽車旅館做什麼?）發生性關係」、「（發生性關係就是
    你們有性行為?）是」、「（除了這次以外，你們是否還有
    發生性行為?）有。五月十四日之前在他租屋處有發生性行
    為」、「（時間是否記得？）第一次是一月十五日。其他太
    久我忘了。」、「（為何記得是一月十五日？）因為是我們
    第一次發生性行為」、「（你有特別紀錄嗎？）因為他那天
    送我一對戒指。我沒有做紀錄，但是我特別記得他那天送我
    一對戒指，我不會記錯」、「（請求提示警卷第九頁筆錄，
    為何在警局說你第一次跟被告發生性行為的時間是一月二十
    日，跟你剛剛所言不同？）可能是我那天很緊張記錯了，時
    間已經過太久了。一月二十日那天是我高職期末考考完」、
    「（是否有跟被告講你未滿十六歲？）有，我去應徵杯樂飲
    料店的時候，他有看過我的履歷表」、「（履歷表所寫出生
    年月日是何時？）八十三年七月十七，因為他那時是在杯樂
    做最久的員工，履歷表放在那個地方大家都可以看，看哪個
    員工比較好，把他應徵進來，所以他有看到履歷表。且我和
    他第二次逃家時，大概是十月一日，他有把我的健保卡拿走
    」、「（十月一日之前是否被告有看過你的健保卡？）有。
    他有陪我去我家附近中清路水湳派出所對面的醫院看醫生，
    因為我感冒」、「（九十九年五月二十日警訊筆錄，你有談
    到你跟被告大概一個禮拜就會發生一次性行為，為何會談到
    第一次發生性關係是在九十九年一月二十日？）那個時候警
    察問我說之前有無發生性行為，我就講了那個時候還記得的
    第一次的事情，現在時間太久，發生太多事情，不太記得之
    前的事」、「（警察請你做筆錄時，你是否把你最近一次發
    生性關係的時間告訴警方？）有」、「（警察是否問你還有
    其他發生性關係的時間？）是，我才會說我記憶發生性關係
    是一月二十日，因為是我高職期末考那一天」、「（你剛剛
    說一月十五日被告有送你戒指，是否同一件事情？）被告送
    我戒指跟我高職期末考是同一天，日期我記錯了」等語（見
    本院卷第99-101頁），是證人Ａ女於本院已就其於99年5月
    14 日與被告至沃夫旅館發生性交行為證述甚詳，而證人Ａ
    女於本院雖證稱伊與被告第一次發生性行為之時間係在99年
    1月15日，然係因時間已久致誤記時間，且已經其更正為99
    年1月20日，經核此部分情節與被告就此部分犯行坦認之犯
    罪時間相符，是應認證人Ａ女所證述伊於99年1月20日與被
    告發生性行為乙節為可採。而被告上開自白亦核與證人Ａ女
    於本院證述情節相符。被告及其辯護人請求將被告及被害人
    Ａ女進行測謊，本院審酌測謊之結果僅供法院參考，已不足
    影響本院之上開認定，故認無行測謊之必要。
  (三)又被告於警詢、偵訊均坦承伊知悉被害人Ａ女係未滿16歲之
    未成年人，亦核與證人Ａ女及證人即告訴人甲女之子B男二
    人於本院分別所證述內容相符（見本院卷第100頁、第78頁
    ），自堪信憑。準此，足認被告確知被害人Ａ女係未滿16歲
    之少女。再者，被告於99年5月12日傳給被害人Ａ女之手機
    簡訊顯示「可以很幸福的!等你18歲了就是我們真正幸福開
    始的時候!在（再之誤）796天後就是幸福的開端」等語，此
    有被害人使用手機內簡訊之翻拍照片可稽（見警卷第24頁編
    號12相片），此益徵被告確知被害人Ａ女為未滿16歲之少女
    。被告於本院改口辯稱伊不知Ａ女係未滿16歲之未成年人云
    云，顯非實在，自無可採。被告及其辯護人聲請傳喚證人蔡
    素卿作證，以證明被害人Ａ女與被告於99年5月16日至台中
    市霧峰區○○○路22-3號4樓之3租屋時，被害人Ａ女於學生
    個人資料卡之生日欄填載80. 7.17，顯示被害人Ａ女始終刻
    意隱瞞其實際年齡等情。本院審酌上開待證事項僅關涉本案
    案發後所發生之事實，不足以影響本院上開之認定，況證人
    Ａ女於本院已證稱伊為上開記載係被告叫伊如此寫等語（見
    本院卷第100頁背面），故無傳喚調查之必要。
  (四)此外，復有證人洪曉菁於警詢之證述，及性侵害案件被害人
    代號與真實姓名年籍對照表、受理疑似性侵害事件驗傷診斷
    書、受理失蹤人口案件登記表各1份、沃夫汽車旅館之監視
    器翻拍照片9紙及休息登記資料翻拍照片3紙、被害人Ａ女手
    機簡訊收件匣翻拍照片124紙附卷可佐，足認被告之自白與
    事實相符，堪以信憑。從而，被告確有上揭妨害性自主犯行
    ，應堪認定。被告以上開情詞置辯，無非卸責之詞，要難採
    信。
四、核被告所為，均係犯刑法第227條第3項之對於十四歲以上未
    滿十六歲之女子為性交罪。被告所犯上開二罪，犯意各別，
    行為互殊，應分論併罰。
五、原審認被告罪證明確，而予論罪科刑，固非無見。惟原審未
    審酌被告無視告訴人之勸阻，仍為本案犯行，且犯後未向告
    訴人道歉，亦未與告訴人和解等情，即就被告所犯上開二罪
    ，各量處有期徒刑四月，並定應執行有期徒刑六月，難免失
    之輕縱，而有不當之情。被告上訴，否認犯行，指摘原判決
    不當，固無理由；惟檢察官上訴，指摘原判決有上開可議之
    處，為有理由，自應由本院將原判決撤銷改判。爰審酌被告
    無前科，年紀尚輕，有相當學歷及社會工作經驗，與被害人
    Ａ女交往，明知Ａ女係十四歲以上未滿十六歲之少女，竟無
    視告訴人甲女之勸阻，仍對Ａ女為本案犯行，且犯後未向告
    訴人道歉，亦未與告訴人和解，於本院審理中更翻異前供，
    飾詞狡卸，顯無悛悔之意等情，就其所犯二罪各量處有期徒
    刑八月，並定應執行刑為有期徒刑一年四月，以示懲儆。
據上論結，應依刑事訴訟法第369條第1項前段、第364條、第299
條第1項前段，刑法第227條第3項、第51條第5款，判決如主文。
本案經檢察官許萬相到庭執行職務。
中    華    民    國   100    年    1     月    25     日
              刑事第四庭  審判長法  官  洪  耀  宗
                                法  官  劉  登  俊
                                法  官  許  文  碩
以上正本證明與原本無異。
如不服本判決應於收受送達後十日內向本院提出上訴狀，其未敘
述上訴之理由者並得於提起上訴後十日內向本院補提理由書（均
須按他造當事人之人數附繕本）「切勿逕送上級法院」。 
         
                                書記官  郭  蕙  瑜

中    華    民    國   100    年    1     月    25     日